【裁判字號】    97,訴,632
【裁判日期】    970523
【裁判案由】    毒品危害防制條例
【裁判全文】
臺灣高雄地方法院刑事判決               97年度訴字第632號
公  訴  人  臺灣高雄地方法院檢察署檢察官
被      告  甲○○
                      1
                    （現因另案於高雄第二監獄執行中）
上列被告因違反毒品危害防制條例案件，經檢察官提起公訴（97
年度毒偵字第299 號），被告於本院準備程序中為有罪陳述，經
聽取當事人意見，合議庭裁定由受命法官依簡式審判程序獨任審
理，本院判決如下：
    主  文
甲○○施用第一級毒品，累犯，處有期徒刑捌月。
    事  實
一、甲○○前於民國91年6 月間因犯施用毒品案件，為臺灣高雄
    地方法院檢察署檢察官以91年度偵字第12673 號起訴並聲請
    強制戒治，經本院於本院以91年度毒聲字第4805號裁定送戒
    治處所強制戒治後（另起訴部分則經本院91年度訴字第2356
    號判決判處有期徒刑8 月），因認無繼續戒治之必要，經本
    院92年度毒聲字第1995號裁定停止戒治，所餘戒治期間交付
    保護管束，於92年4 月23日停止執行釋放付保護管束，嗣於
    92年10月14日保護管束期滿、停止執行之處分未經撤銷視為
    執行完畢。復於91年間因竊盜、贓物及施用毒品案件，經本
    院及台灣高等法院高雄分院分別以92年易字第2155號判決、
    92年易字第547 號判決及92年度上訴字第100 號判決判處有
    期徒刑3 月、6 月及9 月確定，嗣經本院94年度聲字第2097
    號裁定合併定應執行刑為有期徒刑1 年5 月，另其又在92、
    93年間因施用毒品案件，經本院以93年度訴緝字第151 號判
    決判處有期徒刑1 年3 月確定（分別判處有期徒刑10月、6
    月，定應執行刑1 年3 月），以上各罪接續執行，於93年7
    月9 日入監服刑，嗣於95年9 月18日因縮短刑期假釋出監並
    付保護管束，至95年12月18日保護管束期滿、假釋未經撤銷
    視為執行完畢（構成累犯）。
二、詎甲○○仍未戒除毒癮，明知海洛因業經公告列為毒品危害
    防治條例第2 條第2 項第1 款第一級毒品，不得非法持有、
    施用，竟猶不知戒絕悔改，於上開強制戒治執行完畢釋放後
    之5 年內，基於施用第一級毒品海洛因之犯意，於96年11月
    30日採尿前96小時內某時（不含受公權力拘束之期間），在
    其位於高雄市○○區○○里○○路55號14樓之1 住處，以將
    海洛因摻水置入注射針筒注射右手臂之方式施用第一級毒品
    海洛因1 次。嗣於96年11月30日9 時45分許，在高雄市○○
    區○○路與瑞豐路路口，因交通違規行跡可疑為警攔查，並
    徵得甲○○之同意經採集其尿液送驗，結果呈現海洛因代謝
    後之可待因與嗎啡陽性反應，始查悉上情。
三、案經高雄市政府警察局鼓山分局報請臺灣高雄地方法院檢察
    署檢察官偵查起訴。
    理  由
一、按本件被告甲○○所犯毒品危害防制條例第10條第1 項施用
    第一級毒品罪，係屬死刑、無期徒刑、最輕本刑為3 年以上
    有期徒刑以外之罪，其於準備程序中就前揭被訴事實均為有
    罪之陳述，經依法告知簡式審判程序之旨，並聽取檢察官及
    被告之意見後，本院認無不得或不宜改依簡式審判程序進行
    之情形，爰依刑事訴訟法第273 條之1 第1 項規定，裁定本
    件由受命法官獨任進行簡式審判程序，合先敘明。
二、訊據被告對於上揭施用第一級毒品海洛因1 次之事實，於本
    院審理時坦承不諱（見本院卷第65頁），而被告於96年11月
    30日採集之尿液，經送往高雄市立凱旋醫院，以酵素免疫分
    析法〈EIA 〉及氣相層析質譜儀法〈GC/MS 〉方法檢驗結果
    ，確呈海洛因毒品代謝後可待因、嗎啡陽性反應，此有該醫
    院96年12月4 日檢體編號E402號濫用藥物尿液檢驗報告及高
    雄市政府警察局鼓山分局96年查獲毒品案件嫌疑人尿液代碼
    姓名對照登記表各1 份附卷可稽（見警卷第12、13頁）；此
    外並有高雄市政府警察局鼓山分局扣押筆錄及扣押物品目錄
    表各1 份附卷可資佐證（見警卷第8 、9 、11頁），再參諸
    醫學臨床實驗及依據Clarke's Isolation and Identificat
    ion of Drugs第二版記載，施用海洛因後24小時內經由尿液
    排出之量可達施用劑量之80％，又海洛因於人體內可迅速代
    謝成6-乙醯嗎啡，然後轉變成嗎啡，依據Yong及Lik 在Bull
    etin on Narcotics 所發表之報告，施用海洛因等藥物後1
    小時，即可於尿液中檢出嗎啡成分，依據Cone及Welch 發表
    於Journal of Analytical Toxicology(1991)之報告，分別
    施用單一劑量3mg 及6mg 之海洛因，可檢測到嗎啡之期間平
    均可達17至26小時，而毒品施用後於尿液中可檢出之時間，
    受施用劑量及頻率、施用方式、飲水量之多寡、個人體質及
    其代謝情況等因素影響，因個案而異，一般檢出之時間為海
    洛因服用後2 至4 天，亦據行政院衛生署管制藥品管理局90
    年5 月4 日管檢字第93902 號、92年3 月10日管檢字第0920
    001495號函釋在案。本件被告雖坦認前揭施用毒品之情，惟
    供稱已忘記詳細正確時間等語（見本院卷第65頁），是本院
    參以被告於96年11月30日10時58分至11時7 分間採集尿液送
    驗，經檢驗結果呈現海洛因代謝後後之可待因與嗎啡陽性反
    應乙節，業有卷附前開尿液檢驗報告及警詢調查筆錄在卷可
    考等情（見警卷第1 、2 頁），揆諸前揭說明，堪認被告於
    96年11月30日採尿前96小時內某時（不含受公權力拘束之期
    間），確有非法施用第一級毒品海洛因之情甚明，足徵被告
    前開施用第一級毒品海洛因1 次之自白核與事實相符，自可
    採為認定事實之證據。查被告既曾有如事實欄一所示之於強
    制戒治執行完畢後，5 年內再犯本件施用毒品罪之情，此有
    臺灣高等法院被告前案紀錄表1 份附卷可稽（見本院卷第11
    至25頁）。從而，本件事證明確，被告犯行洵堪認定，自應
    依法論科。
三、又按海洛因係屬毒品危害防制條例第2 條第2 項第1 款所稱
    之第一級毒品，依法不得非法持有、施用，被告竟持之以施
    用，核被告所為係觸犯毒品危害防制條例第10條第1 項之施
    用第一級毒品之罪。其施用第一級海洛因毒品前後持有該毒
    品之低度行為，應為其施用之高度行為所吸收，不另論罪。
    又被告曾有如事實欄一所示之論罪科刑前科，有上開臺灣高
    等法院被告前案紀錄表1 份附卷可稽，其於前開有期徒刑執
    行完畢後5 年內，再故意犯本件有期徒刑以上之罪，為累犯
    ，應依刑法第47條第1 項之規定加重其刑。爰審酌被告因施
    用毒品案件經判處徒刑後，仍未能徹底戒絕吸毒惡習，再故
    意犯本件有期徒刑以上之上開罪行，顯見戒毒之意志不堅，
    惟念其犯後坦承犯行，態度良好，且施用毒品乃屬自戕行為
    ，尚未害及他人及犯罪動機、目的、手段等一切情狀，量處
    如主文所示之刑，以資懲儆。
據上論斷，應依刑事訴訟法第273 條之1 第1 項、第284 條之1
、第299 條第1 項前段，毒品危害防制條例第10條第1 項，刑法
第11條前段、第47條第1項，判決如主文。
本案經檢察官乙○○到庭執行職務。
中    華    民    國    97    年    5     月    23    日
                  刑事第十七庭  法  官  林建鼎
以上正本證明與原本無異。
如不服本判決應於收受本判決後10日內向本院提出上訴書狀，並
應敘述具體理由，如未敘述上訴理由者，應於上訴期間屆滿後20
日內補提理由書狀於本院（均須按他造當事人之人數附繕本）「
切勿逕送上級法院」。
中    華    民    國    97    年    5     月    23    日
                                書記官  林秀敏
附錄論罪科刑法條：
毒品危害防制條例第10條第1 項
施用第一級毒品者，處 6 月以上 5 年以下有期徒刑。


司法院資訊處製作；財團法人民間司法改革基金會備份。
